# 同一控制下业务合并问题

提问人：工审善计 时间：2015-05-13 23:52:34
陈版主：您好！ 如果母公司新设一子公司，后逐步将母公司的全部业务和资产、负债以股权形式分三年投入子公司，请问陈版主，这是否构成同一控制下的业务合并呢？是否可以按照评估值投入呢？

回答人：chenyiwei
子公司从母公司接收构成业务的资产，应构成同一控制下的业务合并，按这些资产、负债在母公司合并报表层面的账面价值进行初始计量。

提问人：工审善计 时间：2015-05-14 07:47:03
感谢陈版主。没想到陈老师回复的这么快。我看到陈老师以前说过，母公司新设子公司是不作为企业合并的。业务合并参照企业合并。企业合并有三个要素：控制权发生转移、构成业务、报告主体发生变更。如果母公司将整个业务作为投入新设子公司，构成了业务，但控制权和报告主体并未发生变化，是否可以认为不构成业务合并呢？再次感谢陈老师的回复。

回答人：chenyiwei
这种情况下的报告主体已经发生了变化，因为我们是站在子公司的立场上考虑该事项的处理。所以对子公司这一会计主体而言，仍是业务合并。

提问人：工审善计 时间：2015-05-17 01:34:25
陈老师：子公司新设从母公司处获取业务，准则要求同一控制下在合并前后的控制是非暂时性的，通常指 1 年。由于子公司是新设，不满足 1 年的要求。是否可以理解为构成业务，但不是合并呢？

回答人：chenyiwei
并不是严格要求“前后各一年”才能称为“非暂时性”。子公司在母公司的主导下新设，且自设立日开始就预计将一贯地收到母公司的控制，在未来预计该控制仍将持续，可以认为符合“非暂时性”的标准。

提问人：呼叫帮助 时间：2018-06-09 16:48:58
陈版您好：请教您一个问题： 母公司 2014 年 12 月 31 日将 3 大块业务分部剥离，注入到控股子公司中，构成业务合并。现在以子公司为主体进行新三板挂牌申报。这家子公司没有孙公司，那现在挂牌申报报告无需编制合并报表吧？因为该子公司无孙公司。 如果只需编制单体报表，那子公司 2014 年资产负债表、利润表无需追溯调整吧？ 只需在资产负债表期末将 3 大块业务合并进来即可？ 项目经理的回复是：母公司剥离出来的 3 大块业务应该是构成业务的，但是母公司在该交易的前后仍然控制着子公司，其控制权在交易前后并没有发生变更，另外，该交易和事项并没有引起报告主体的变化，不属于CAS20号规定的企业合并。 如果子公司没有下一级子公司，则不需要编制合并报表； 因为不构成企业合并，所以子公司个别报表不用追溯调整。 陈版，准确吗？

回答人：chenyiwei
对母公司而言当然不是企业合并或业务合并，但对该新设子公司而言是构成业务合并的。但因为该子公司无孙公司，不需编制合并报表，所以不存在追溯前期的问题。